臺灣臺中地方法院民事裁定　　　　　100年度司養聲字第252號
聲　請　人　何玟珒
即　收養人
聲　請　人　劉譯壎
即被收養人
法定代理人　劉永昌
上列當事人間聲請收養認可事件，本院裁定如下：
    主  文
何玟珒於民國100年9月13日收養劉譯壎為養子，應予認可。
程序費用由聲請人負擔。
    理  由
一、按夫妻收養子女時，應共同為之。但夫妻之一方收養他方之
    子女，得單獨收養；子女被收養時，應得其父母同意。前項
    同意應作成書面並經公證。但已向法院聲請收養認可者，得
    以言詞向法院表示並記明筆錄代之；滿7歲以上之未成年人
    被收養時，應得其法定代理人之同意。被收養者之父母已依
    前2項規定以法定代理人之身分為同意時，得免依前條規定
    為同意；收養應以書面為之，並向法院聲請認可。收養有無
    效、得撤銷或違反其他法律規定者，法院應不予認可；法院
    為未成年人被收養之認可時，應依養子女最佳利益為之；收
    養自法院認可裁定確定時，溯及於收養契約成立時發生效力
    ，民法第1074條第1款、第1076條之1第1項本文、第2項、第
    1076之2第2、3項、第1079條、第1079條之1、第1079條之3
    前段分別定有明文。
二、本件聲請意旨略以：收養人何玟珒（女、民國68年7月19日
    生）與被收養人劉譯壎（男、民國86年9月22日生）之生父
    已於民國（下同）92年12月7日結婚，雙方因共同生活多年
    ，為使母子關係得以正名，收養人與被收養人於100年9月13
    日訂立收養契約書，並經被收養人之法定代理人即生父、被
    收養人生母之同意，爰依法聲請認可等語，並提出收養契約
    書、戶籍謄本、健康檢查報告表、財產證明與經公證被收養
    人生母出養同意書等文件為證。
三、經查，本件被收養人劉譯壎係未滿20歲之未成年人，經其法
    定代理人劉永昌、生母黃惠如同意，於100年9月13日與收養
    人簽立書面契約，收養人與被收養人間確有收養之合意，又
    本件收養並不具有民法第1079條之4、之5所定無效或得撤銷
    之原因，上開收養關係已合法成立，有前開證據在卷可憑，
    復經收養人、被收養人法定代理人於本院100年10月7日訊問
    時到庭陳明收養及出養之意願可據。次查，本件收養人任職
    於水產公司，每月收入約新台幣3萬元，其名下有汽車、房
    地；收養人經健康檢查結果，並無重大疾病等事實，有收養
    人提出之健康檢查報告表、土地建物所有權狀影本與自用小
    客車行照影本等證物為證，足見收養人有正當職業及適足經
    濟能力，且身心正常。另經本院囑託財團法人中華民國兒童
    福利聯盟文教基金會派員進行訪視，其訪視報告評估與建議
    內容略以：劉先生（即被收養人法定代理人劉永昌）現年39
    歲，從事水果冷凍倉管人員，由於劉先生與前妻離婚後，劉
    小弟（即被收養人）生母未負擔扶養之責任，且其目前已與
    劉太太（即收養人）再婚，劉先生希望給與劉小弟健全的家
    庭，故單就劉先生的意願，評估有出養的必要性；劉太太現
    年32歲，目前從事冷凍進口批發商的會計人員，其工作狀況
    穩定，劉太太與劉先生結婚至今婚齡8年，夫妻倆能互相尊
    重，感情穩定。劉太太長期扶養劉小弟已有感情，為了避免
    劉小弟往後遇到生母與實際照顧者不同的困擾，同時變更母
    親欄位上的姓名，期盼透過收養程序能與劉小弟在法律上有
    親子關係；劉姓夫妻在管教時能互相調整角色，在分工上劉
    太太主責課業的教導與督促，劉先生則以言行規範為主，兩
    人亦會尊重劉小弟未來志向。另外在身世上由於劉小弟自小
    便清楚知道身世，因此無告知議題，另同意生母與劉小弟仍
    有聯繫，評估照顧計畫佳；劉小弟與劉太太實際生活約8年
    ，劉太太在家雖與劉小弟鮮少交談，但了解是劉小弟個性不
    多話的關係，而劉小弟則對劉太太印象親切且態度正向，當
    劉太太在處理劉小弟與小兒子的衝突時，均能公平處理而不
    偏袒，試養情形穩定。縱上所述，收養人劉太太經濟與婚姻
    的狀況穩定，雖收養人劉小弟意願不明確，然兩人已實際生
    活已八年，彼此適應亦已習慣，且收、出養人意願堅定，考
    量使扶養人與監護人一致，以保障劉小弟權益的前提下，評
    估何玟珒適合收養劉謙壎等語，此有該基金會100年11月18
    日兒盟訪字第1000324號函文暨所附之訪視建議報告附卷可
    稽。執此，本院綜合上情並參考前揭訪視報告之評估與建議
    ，認為被收養人生父已與收養人結婚，收養人與被收養人共
    同生活約8年，彼此間相處融洽，顯然收養人已係被收養人
    之實際照顧者，且照顧情形良好，收養人亦有足夠之教養能
    力，足以教養被收養人，並將被收養人視如己出，彼此互動
    自然，復斟酌收養人所能提供之環境、資源、健康及一切情
    狀，均足以對被收養人為妥善之照顧，收養人顯然可以提供
    被收養人穩定之成長環境。而本件收養成立後，被收養人之
    環境未有更易，於被收養人並無不利之情形，是本件收養符
    合被收養人之最佳利益，自應予認可，並溯及於100年9月13
    日簽訂收養書面契約時發生效力。
四、依非訟事件法第21條第1項前段、第23條、民事訴訟法第85
    條第1項前段，裁定如主文。
中    華    民    國   100    年    12    月    29    日
                  家事法庭      司法事務官  林更穎
以上正本係照原本作成
如不服本裁定，須於裁定送達後10日之不變期間內，向本院提出
抗告狀，並繳納抗告費新臺幣1,000元
中    華    民    國  101    年    01    月    02    日
                                書  記  官  陳念慈